臺灣彰化地方法院刑事判決　　　　　　 100年度訴字第1312號
公　訴　人　臺灣彰化地方法院檢察署檢察官
被　　　告　盧智川
上列被告因違反毒品危害防制條例案件，經檢察官提起公訴（
100 年度毒偵字第1644號），於本院準備程序中，被告就被訴事
實為有罪之陳述，經合議庭裁定改行簡式審判程序，本院判決如
下：
    主  文
盧智川施用第一級毒品，累犯，處有期徒刑捌月。
    犯罪事實
一、盧智川前因施用毒品案件，經施以觀察、勒戒後，認無繼續
    施用毒品之傾向，於民國94年1 月28日執行完畢釋放。又於
    前開觀察、勒戒執行完畢釋放後5 年內之97年間，因施用毒
    品案件，經本院以97年度訴字第1238號判決處有期徒刑6 月
    、3 月，應執行有期徒刑7 月確定；再因施用毒品案件，經
    本院以97年度訴字第3080號判決處有期徒刑7 月確定，經接
    續執行，於98年7 月1 日因縮短刑期假釋付保護管束，並於
    98年9 月24日假釋期滿未經撤銷而視為執行完畢。詎其仍未
    戒除毒癮，復基於施用第一級毒品海洛因之犯意，於100 年
    7 月10日中午12時許，在其位於彰化縣北斗鎮○○里○○路
    36號住所內，以將海洛因置入注射針筒內摻水稀釋後注射身
    體血管之方式，施用第一級毒品海洛因1 次（注射針筒1 支
    已丟棄而滅失）。嗣因嗣因警方偵辦周稼富涉嫌販毒案件，
    於通訊監察過程中，發現盧智川有施用毒品之犯罪嫌疑，並
    於同年月12日上午8 時25分許，持臺灣彰化地方法院檢察署
    檢察官核發之鑑定許可書，通知其到場採尿液送驗結果，確
    呈嗎啡陽性反應，因而查獲。
二、案經彰化縣警察局溪湖分局報請臺灣彰化地方法院檢察署檢
    察官偵查起訴。
    理  由
一、按除被告所犯為死刑、無期徒刑、最輕本刑為3 年以上有期
    徒刑之罪或高等法院管轄第1 審案件者外，於前條第1 項程
    序進行中，被告先就被訴事實為有罪之陳述時，審判長得告
    知被告簡式審判程序之旨，並聽取當事人、代理人、辯護人
    及輔佐人之意見後，裁定進行簡式審判程序；除簡式審判程
    序及簡易程序案件外，第1審應行合議審判，刑事訴訟法第
    273 條之1 第1 項、第284 條之1 分別定有明文。本案被告
    所涉係死刑、無期徒刑、最輕本刑為3 年以上有期徒刑之罪
    或高等法院管轄第1 審案件以外之罪，並於本院行準備程序
    時就被訴事實為有罪之陳述，本院合議庭依前揭規定，經評
    議結果，裁定改由受命法官獨任行簡式審判程序。又簡式審
    判程序之證據調查，依刑事訴訟法第273 條之2 規定，不受
    同法第159 條第1 項審判外陳述排除之限制，再被告對於卷
    內之各項證據，亦不爭執證據能力，故卷內所列之各項證據
    ，自得作為證據，合先敘明。
二、查上開犯罪事實，業據被告盧智川於警詢、偵訊中及本院審
    理時均供承不諱，且被告為警採集之尿液，經送驗結果，確
    呈嗎啡陽性反應，有臺灣彰化地方法院檢察署檢察官鑑定許
    可書、彰化縣警察局溪湖分局委託檢驗尿液代號與真實姓名
    對照表及詮昕科技股份有限公司濫用藥物尿液檢驗報告單各
    1 紙在卷足憑。足認被告之自白與事實相符，堪予採信。本
    案犯罪事證明確，被告犯行堪以認定。
三、按犯毒品危害防制條例第10條之施用第一級、第二級毒品罪
    者，經觀察、勒戒或強制戒治執行完畢釋放後，5年內再犯
    施用第一級、第二級毒品罪者，即應逕為刑事處遇，毋庸再
    行觀察、勒戒或強制戒治；然若於觀察、勒戒或強制戒治執
    行完畢釋放後，5年後再犯者，則應重新依該條例第20條第1
    項、第2項之規定，先行送觀察、勒戒，並依其觀察、勒戒
    結果有無繼續施用毒品傾向，以定其是否施以強制戒治，於
    強制戒治執行完畢後，始由檢察官為不起訴處分或少年法院
    （地方法院少年法庭）為不付審理之裁定；而非直接加以追
    訴或裁定交付審理，此觀毒品危害防制條例第20條、第23條
    之規定甚明。而考諸各該規定之立法理由，上開條例第20條
    第3項：「依前項規定為觀察、勒戒或強制戒治執行完畢釋
    放後，5 年後再犯第10條之罪者，適用本條前2 項之規定。
    」其所稱「5 年後再犯」，解釋上應僅限於施用第一級、第
    二級毒品者，於觀察、勒戒或強制戒治執行完畢釋放後5年
    內，均未再為任何施用第一級、第二級毒品之犯行者，始足
    當之；倘5 年內曾經再犯，經依法追訴處罰，縱其第3 次（
    或第3 次以上）再度施用毒品之時間，在初犯受觀察、勒戒
    或強制戒治執行完畢釋放5 年以後，仍與「5 年後再犯」之
    情形有別，且因已於「5 年內再犯」，顯見其再犯率甚高，
    原實施觀察、勒戒或強制戒治，已無法收其實效，即應由檢
    察官或少年法院（地方法院少年法庭）逕行依法追訴或裁定
    交付審理（最高法院95年度台非字第303 號判決參照）。經
    查：被告前曾因施用毒品案件，經施以觀察、勒戒後，認無
    繼續施用毒品之傾向，於94年1 月28日執行完畢釋放。又於
    前開觀察、勒戒執行完畢釋放後5 年內之97年間，因施用毒
    品案件，經本院以97年度訴字第1238號判決處有期徒刑6 月
    、3 月，應執行有期徒刑7 月確定等情，有臺灣高等法院被
    告前案紀錄表及在監在押全國紀錄表各1 份在卷可參。雖本
    件被告施用毒品行為之時間（100 年7 月10日）距其前開觀
    察、勒戒執行完畢釋放後已逾5 年，惟其既已經觀察、勒戒
    ，且於前開觀察、勒戒執行完畢釋放後5 年內又再犯施用毒
    品罪，經依法訴追，依前述說明，即與毒品危害防制條例第
    20條所定「5 年後再犯」之情形不相符合，揆諸前開說明，
    自應受訴科罰。
四、查海洛因係毒品危害防制條例第2 條第2 項第1 款所稱之第
    一級毒品，依法均不得持有、施用。故核被告所為，係犯毒
    品危害防制條例第10條第1 項之施用第一級毒品罪。被告為
    施用而持有第一級毒品海洛因之低度行為，為其施用之高度
    行為所吸收，不另論罪。又被告前曾因施用毒品案件，經本
    院以97年度訴字第1238號判決處有期徒刑6 月、3 月，應執
    行有期徒刑7 月確定；再因施用毒品案件，經本院以97年度
    訴字第3080號判決處有期徒刑7 月確定，經接續執行，於98
    年7 月1 日因縮短刑期假釋付保護管束，並於98年9 月24日
    假釋期滿未經撤銷而視為執行完畢等情，有臺灣高等法院被
    告前案紀錄表1 份在卷可參，其於有期徒刑執行完畢後，5
    年內故意再犯本件有期徒刑以上之罪，構成累犯，應依刑法
    第47條第1 項之規定加重其刑。爰審酌被告前曾有施用毒品
    前科，素行非佳，又其曾因施用毒品案件，經觀察、勒戒後
    ，猶未能深切體認毒品危害己身之鉅，及早謀求脫離毒害之
    道，反而伺機再犯，未見有何收斂、警惕之意，無視於毒品
    對於自身健康之戕害及國家對於杜絕毒品犯罪之禁令，自有
    使其接受相當時期監禁以敦化性情之必要，惟念其施用毒品
    固戕害個人健康至深，然就他人權益之侵害仍屬有限，且被
    告犯後坦承犯行，態度良好，並審酌犯罪之動機、目的、手
    段，及其智識程度、生活狀況等一切情狀，量處如主文所示
    之刑，以示懲儆。至未扣案之注射針筒1 支，雖屬
    本件供被告施用上開毒品所用之工具，惟業經被告丟棄而滅
    失，此據被告供明在卷（見本院審判筆錄第4 至5 頁），爰
    不併予宣告沒收，併予敘明。
據上論斷，依刑事訴訟法第273條之1第1項、第299條第1項前段
，毒品危害防制條例第10條第1 項，刑法第11條前段、第47條第
1 項，判決如主文。
本案經檢察官賴政安到庭執行職務。
中    華    民    國   100    年    11    月    8     日
                  刑事第六庭        法    官  黃玉琪
以上正本證明與原本無異。
如不服本判決應於收受判決後10日內向本院提出上訴書狀，並應
敘述具體理由；其未敘述上訴理由者，應於上訴期間屆滿後20日
內向本院補提理由書（均須按他造當事人之人數附繕本）「切勿
逕送上級法院」。
中    華    民    國   100    年    11    月    8     日
                                    書 記 官  林玟君
附錄本案論罪科刑法條全文：
毒品危害防制條例第10條
施用第一級毒品者，處 6 月以上 5 年以下有期徒刑。
施用第二級毒品者，處 3 年以下有期徒刑。